臺灣高等法院高雄分院刑事裁定　　　　 94年度交抗字第135號
抗告人即
受處分人　　甲○○
上列抗告人因違反道路交通管理處罰條例聲明異議案件，不服臺
灣高雄地方法院中華民國94年8 月24日裁定（94年度交聲字第33
5 號），提起抗告，本院裁定如下：
    主  文
抗告駁回。
    理  由
一、抗告意旨略以：(一)抗告人當天駕駛營業貨運曳引車右轉時，
    正值綠燈轉黃燈，嗣燈號變紅燈時，車頭已轉至台一線上，
    聯結車尾則停留在永翔路上，故抗告人係未依號誌之指示右
    轉，並非闖紅燈，應依道路交通管理處罰條例第60條第2 項
    第3 款規定處罰，而非依同條例第53條處罰。為此依法提出
    抗告，請求撤銷原裁定、原處分等語。
二、按汽車行駛至交岔路口，應遵守燈光號誌或交通警察之指示
    ，道路交通安全規則第102 條第1 項第1 款前段定有明文。
    又劃設於已設有「停車再開」標誌或設有號誌之交岔路口、
    鐵路平交道或行人穿越道之前方及左彎待轉區之前端，寬30
    至40公分之白色實線，為停止線，用以指示行駛車輛停止之
    界限，車輛停止時，其前懸部分不得伸越該線；又行車管制
    號誌「圓形紅燈」顯示之意義，為（一）車輛面對圓形紅燈
    表示禁止通行，不得超越停止線或進入路口；（二）車輛面
    對與圓形紅燈同亮之箭頭綠燈時，得依箭頭綠燈之指示行進
    ，道路交通標誌標線號誌設置規則第170 條第1 、2 項、第
    206 條第5 款第1 、2 目分別定有明文。再按汽車駕駛人，
    行經有燈光號誌管制之交岔路口闖紅燈者，處新臺幣（下同
    ）1,800 元以上5,400 元以下罰鍰，並記違規點數3 點，道
    路交通管理處罰條例第53條、第63條第1 項第3 款亦有明定
    。
三、本件原處分機關即高雄市政府交通局裁決中心以抗告人即受
    處分人甲○○於民國94年5 月2 日中午11時30分許，駕駛車
    牌號碼XJ-673營業貨運曳引車，途經有行車管制號誌之屏東
    縣台一線永翔路口時，明知其面對遵行方向之號誌為紅燈，
    禁止車輛通行，不得超越停止線或進入路口，竟不遵守該行
    車管制號誌之指示，逕自駕車闖紅燈超越停止線，右轉行駛
    台一線車道，適為屏東縣警察局枋寮分局東海派出所值勤員
    警郭慶良、涂清泉發覺當場攔停，並由員警郭慶良以違反道
    路交通管理處罰條例第53規定掣單舉發。嗣因抗告人於應到
    案日期前向原處分機關提出申訴，原處分機關仍認抗告人有
    前揭違規行為，原處分機關遂於94年6 月2 日依道路交通管
    理處罰條例第53條（裁決書贅載第1 項）及第63條第1 項第
    3 款（裁決書漏載第3 款）之規定，處罰鍰新台幣（下同）
    3,600 元，並記違規點數3 點，合先敘明。
三、經查：
（一）屏東縣台一線與永翔路交岔路口係設行車管制號誌之紅綠
      燈三色號誌，並非三時相交通號誌含有箭頭指示標誌之管
      制號誌，且抗告人於上開時地，駕駛車牌號碼XJ-673營業
      貨運曳引車違規紅燈右轉之事實，業經抗告人於原審自承
      在卷，核與證人即舉發員警郭慶良、證人即同在現場處理
      警員涂清泉證述情節相符，復有舉發違反道路交通管理事
      件通知單、高雄市○○○○道路交通管理事件裁決書、屏
      東縣警察局枋寮分局94年5 月25日函各1 份在卷可徵，堪
      以認定，抗告人嗣於抗告狀辯稱其右轉當時係綠燈轉黃燈
      ，而非紅燈右轉云云，顯係諉卸之詞，不足採信。
（二）又依交通部82年4 月22日交路字第009811號函釋第2 點第
      1 項至第3 項之說明：「車輛面對紅燈時仍逕予穿越路口
      至銜接路段，含左轉、直行、迴轉及右轉（依箭頭綠燈允
      許行駛者除外），即視為闖紅燈之行為」、「有繪設路口
      範圍者：車輛無視於紅燈警示，有穿越路口之意圖，而車
      身已伸入路口範圍亦視同闖紅燈；若僅伸越停止線而未達
      路口範圍者，則視為不遵守標線指示（可以處罰條例第60
      條第3 項（即為現行法第60條第2 項第3 款）之規定處分
      之）」、「無繪設路口範圍者：以車輛無視於紅燈號誌，
      而有穿越路口之企圖，其車身並已伸越停止線並足以妨害
      其他方向人（若有行人穿越道）、車通行者亦以闖紅燈論
      處；若僅車身伸越停止線則以不遵守標線指示視之」。準
      此，當車輛面對紅燈時，倘已穿越路口至銜接路段，不論
      係直行或左、右轉（依箭頭綠燈允許行駛者除外）及迴轉
      ，均視為闖紅燈，應依道路交通管理處罰條例第53條規定
      處罰；倘車輛未穿越路口至銜接路段，則區○○○○設路
      口範圍兩種情形，在已繪設路口範圍者，若車輛有穿越路
      口之意圖，且車身已伸入路口範圍者，視同闖紅燈，應依
      同條例第53條規定處罰，若僅伸越停止線而未達路口範圍
      者，則視為不遵守標線之指示，應依同條例第60條第2 項
      第3 款規定處罰；在未繪設路口範圍者，若車輛有穿越路
      口之企圖，且車身已伸越停止線並足以妨害其他方向人（
      若有行人穿越道）、車通行者，亦視為闖紅燈，應依同條
      例第53條規定處罰；若僅車身伸越停止線，則視為不遵守
      標線之指示，依同條例第60條第2 項第3 款規定處罰。
（三）本件被告駕駛XJ-673號營業貨運曳引車，沿永翔路由北往
      南行駛，行經屏東縣台一線與永翔路交岔口時，並未停車
      而逕行右轉台一線，且右轉後車頭已穿越路口，進入銜接
      之路段即台一線，且上開路口所設燈光號誌並非三時相交
      通號誌含有箭頭指示標誌之管制號誌一節，業據抗告人狀
      承在卷，核與證人即警員郭慶良、涂清泉於原審證述相符
      ，故不論上開屏東縣台一線與永翔路交岔口有無繪設路口
      ，本件抗告人所駕上揭車輛既已穿越路口進入銜接之台一
      線路段，且該路口設置之燈光管制號誌又無箭頭綠燈允許
      右轉，依上開說明，即視為闖紅燈，應適用道路交通管理
      處罰條例第53條規定處罰，而非同條例第60條第2 項第3
      款所定「不遵守道路交通標誌、標線、號誌之指示者」，
      故抗告人於上開時間，駕駛車輛沿永翔路由北往南行駛，
      行經屏東縣台一線路口時，行車管制號誌已轉變為圓形紅
      燈之際，仍違反圓形紅燈之號誌管制，闖越停止線穿越路
      口之違規行為，應堪認定。
四、原審法院因而認原裁決機關以抗告人有違規情事，依道路交
    通管理處罰條例第53條規定裁處罰鍰新臺幣3,600 元，並依
    同條例第63條第1 項第3 款規定記違規點數3 點，於法並無
    不合；因而依道路交通案件處理辦法第19條規定，裁定駁回
    抗告人之異議，經核並無違誤。是本件抗告人之抗告，並無
    理由，應予駁回。
五、據上論結，應依道路交通案件處理辦法第26條，刑事訴訟法
    第412 條，裁定如主文。
中　　華　　民　　國　　94　　年　　10　　月　　13　　日
            刑事第六庭    審判長法  官  王憲義
                                法  官  張盛喜
                                法  官  李璧君
以上正本證明與原本無異。
不得再抗告。
中　　華　　民　　國　　94　　年　　10　　月　　13　　日
                                書記官  唐奇燕
